臺灣板橋地方法院民事裁定             100年度輔宣字第18號
聲  請  人  曹國慶
代  理  人  黃鈺華律師
相  對  人  曹同慶
代  理  人  連鳳翔律師
上列聲請人聲請輔助宣告事件，本院裁定如下：
    主    文
聲請駁回。
聲請程序費用由聲請人負擔。
    理    由
一、本件聲請意旨略以：聲請人係相對人之胞弟，相對人曹同慶
    因天生智能障礙，致其為（受）意思表示或辨識其效果之能
    力，顯有不足，為此依民事訴訟法第597 條以下之規定，聲
    請對相對人為輔助宣告，併選定聲請人曹國慶或曹治安或梁
    綺為受輔助宣告人曹同慶之輔助人等語，並提出戶籍謄本2
    件、身分證影本3 件、身心障礙手冊影本1 件為證。
二、按對於因精神障礙或其他心智缺陷，致其為意思表示或受意
    思表示，或辨識其意思表示效果之能力，顯有不足者，法院
    得因本人、配偶、四親等內之親屬、最近一年有同居事實之
    其他親屬、檢察官、主管機關或社會福利機構之聲請，為輔
    助之宣告，民法第15條之1 定有明文。又監護之宣告，非就
    應受監護宣告之人之精神或心智狀況訊問鑑定人後，不得為
    之，且於輔助宣告聲請事件準用之，民事訴訟法第603 條、
    624 條之1 亦分別定有明文。
三、經查，本件聲請人聲請對相對人曹同慶為輔助宣告事件，固
    據提出戶籍謄本2 件、身分證影本3 件、身心障礙手冊影本
    1 件為憑。惟相對人代理人於本院審理時陳稱：「相對人之
    前雖然有拿過中度智障的殘障手冊，但是因為相對人離開國
    內七年，所以就沒有繼續再拿殘障手冊。」等語，相對人亦
    於到庭陳稱：「我不要做輔助宣告，因為我有老婆跟小孩，
    我能夠獨立，我以前是林口啟智學校高中畢業，我現在沒有
    工作，以前有工作，以前做過打掃麥當勞、麵包工廠、賣過
    筆，後來去大陸，都是我老婆養我的，爸爸沒有給我錢，我
    會管理我自己的錢，我爸爸在大陸有找過我，他有去過我大
    陸住的地方，他還知道電話號碼，我弟弟他也知道我大陸的
    電話。」，並堅詞渠不願意接受鑑定等語（見本院100 年6
    月29日非訟事件筆錄）。是以，本件因相對人拒絕接受鑑定
    ，致本院無法進行鑑定程序，則本件相對人是否確有因精神
    障礙或其他心智缺陷，致其為意思表示或受意思表示，或辨
    識其意思表示效果之能力，顯有不足之情事，本院尚無法查
    明認定，故難僅憑聲請人之片面主張及所出具之身心障礙手
    冊影本，遽予宣告相對人為受輔助宣告人。從而，聲請人所
    為本件聲請，於法不合，應予駁回。
四、依民事訴訟法第608 條第2 項前段，裁定如主文。
中    華    民    國   100    年    7     月    29    日
                  家 事 法 庭 法  官  曾正耀
以上正本證明與原本無異。
如不服本裁定應於送達後10日內向本院提出抗告狀，並應繳納抗
告裁判費新臺幣1,000元。
中    華    民    國   100    年    7     月    29    日
                             書記官  陳又菁